【裁判字號】    92,易,1844
【裁判日期】    920925
【裁判案由】    偽造文書等
【裁判全文】
臺灣板橋地方法院刑事判決                        九十二年度易字第一八四四號
    公  訴  人  臺灣板橋地方法院檢察署檢察官
    被      告  甲○○
右列被告因偽造文書等案件，經檢察官提起公訴（九十二年度偵緝字第七六七、七六
九號），本院判決如左：
    主    文
甲○○後備軍人居住處所遷移，無故不依規定申報，致使點閱召集令無法送達，累犯
，處有期徒刑參月，如易科罰金，以佰元折算壹日。
甲○○被訴偽造文書部分不受理。
    事    實
一、甲○○曾因竊盜案件，經台灣高等法院於民國（下同）八十九年四月六日以八十
    八年度上訴字第四四三一號判處有期徒刑三月確定，並於八十九年九月十四日執
    行完畢，猶不知戒慎，其係後備軍人，原設籍住於台北縣土城市○○街三一巷一
    號，於九十一年二月間遷離上開住所後，竟無故不依規定向戶政機關申報其實際
    住居所，亦未向當地警察機關申報流動人口，致使台北縣後備司令部所發送予應
    召員甲○○之台北縣後備司令部精誠五０一之一號點閱召集令，應於九十一年九
    月二十五日八時至台北縣淡水鎮○○路一六八號後山營區報到之點閱召集令，無
    法送達。
二、案經台北縣後備司令部移送臺灣板橋地方法院檢察署檢察官偵查起訴。
    理    由
壹、有罪部分：
一、訊據被告甲○○對右揭事實坦承不諱，並經台北縣後備司令部點閱召集妨害兵役
    案件移送報告書載述綦詳，復有點閱召集令、後備軍人遷出未報移送法辦年籍表
    、原戶籍謄本各一份附卷可稽。本件事證明確，被告犯行洵堪認定。
二、按被告係依法停役之人員，屬兵役法第二十條、第二十七條之後備軍人，其於停
    役原因消滅後，有受回役召集之義務，被告竟未向主管機關申報住所異動，擅自
    遷移住所，致使召集令無法對其送達，核其所為係犯妨害兵役治罪條例之罪。惟
    被告行為後，妨害兵役治罪條例業已修正，並經總統於九十一年六月二十六日以
    華總一義字第○九一○○一二八○○七○號令公布施行，依被告行為時法律之規
    定，係違反修正前妨害兵役治罪條例第十一條第一項第三款規定，應依同條第三
    項、第七條第二項規定，處以一年以下之有期徒刑、拘役或三百元以下罰金，而
    本件裁判時之妨害兵役治罪條例，就同一行為之處罰，改依修正後妨害兵役治罪
    條例第十條第一項第三款、第三項規定，應依修正後同條例第六條第二項，處以
    一年以下有期徒刑、拘役或科新台幣九萬元以下罰金，經比較被告行為時之法律
    與本件裁判時之法律，以行為時之法律較有利於被告，自應依刑法第二條第一項
    但書之規定，適用較有利於被告之修正前妨害兵役治罪條例論處。是就被告所為
    ，應依修正前之妨害兵役治罪條例第十一條第一項第三款、第三項之規定，依修
    正前同條例第七條第二項科刑。公訴人誤引依妨害兵役治罪條例第十條第一項第
    三款、第三項規定，應依同條例第六條第二項予以論處部分，應予更正。又被告
    曾受有如事實欄所述有期徒刑之執行完畢，此有台灣高等法院被告全國前科紀錄
    表一紙在卷可稽，其於五年以內再犯本件有期徒刑以上之罪，為累犯，應依法加
    重其刑。爰審酌被告犯罪動機、目的、手段、所生危害及犯後坦承犯行態度尚佳
    等一切情狀，量處如主文所示之刑，並諭知易科罰金之折算標準。
貳、不受理部分：
一、公訴意旨另以：被告甲○○於九十年十二月二十三日凌晨二時十分，因毒品為台
    北縣政府警察局三重分局當場查獲，竟冒用乙○○之名應訊，且在筆錄上偽簽乙
    ○○之簽名，因認被告甲○○涉犯刑法第二百十七條之偽造署押罪云云。
二、按同一案件繫屬於有管轄權之數法院者，由繫屬在先之法院審判之，但經共同之
    直接上級法院裁定，亦得由繫屬在後之法院審判；又案件有依第八條之規定不得
    為審判者，應諭知不受理之判決，刑事訴訟法第八條、第三百零三條第七款定有
    明文。
三、查：被告自九十年十月三十一日起，因違反毒品危害防制條例經臺灣板橋地方法
    院檢察署發布通緝後，於九十二年四月為警緝獲前，其有因他案遭警方逮捕時，
    即基於偽造署押之概括犯意，冒以其兄「乙○○」名義應訊之事實，業據被告於
    本院審理時供承在卷，是台灣宜蘭地方法院檢察署檢察官於九十一年八月六日以
    被告於九十一年五月二十日上午九時二十分許因案遭宜蘭縣警察局礁溪分局查獲
    後，冒用乙○○名義應訊，並在相關文件上偽造乙○○之署名及指印，而向台灣
    宜蘭地方法院提起公訴之犯行與本案之犯行，時間緊接、犯罪手法相近，顯係基
    於概括犯意反覆所為，有連續犯之裁判上一罪關係，應屬同一案件，並有台灣高
    等法院被告全國前案紀錄表、台灣宜蘭地方法院檢察署九十一年度偵字第一八三
    八號起訴書在卷可稽。而上開案件，經台灣宜蘭地方法院於九十二年七月二十三
    日以九十二年偵緝字第一０號判決後，現上訴於台灣高等法院審理中，是依刑事
    訴訟法第八條前段規定，本院自不得為審判。揆諸前開說明，本件應為不受理之
    諭知。
據上論斷，應依刑事訴訟法第二百九十九條第一項前段、第三百零二條第一款，修正
前妨害兵役治罪條例第十一條第三項、第一項第三款、第七條第二項，刑法第十一條
前段、第二條第一項但書、第四十一條第一項前段、第四十七條，罰金罰鍰提高標準
條例第一條、第二條，判決如主文所示。
本案經檢察官李海龍庭執行職務。
中      華      民      國      九十二      年    九    月    二十五    日
                                  臺灣板橋地方法院刑事第五庭
                                          法  官  古  秋  菊
右正本證明與原本無異
如不服本判決應於送達後十日內向本院提出上訴狀
                                          書記官  曹  秋  冬
中      華      民      國      九十二      年    九    月    二十五    日
附錄法條
修正前妨害兵役治罪條例第十一條
後備軍人有左列行為之一者，處一年以下有期徒刑、拘役或三百元以下罰金：
一、離營歸鄉無故不依規定報到，或重複申報戶籍者。
二、無故拒絕調查，或體格檢查不到者。
三、居住處遷徙，無故不依規定申報。
國民兵犯前項第二款、第三款之罪者，處六月以下有期徒刑、拘役或一百元以下罰金
。
後備軍人犯第一項之罪或國民兵犯第二項之罪，致使召集令無法送達者，以意圖避免
召集論；分別依第六條、第七條科刑。
修正前妨害兵役治罪條例第七條
意圖避免教育召集或勤務召集，而有左列行為之一者，處三年以下有期徒刑：
一、捏造免役、除役、轉役或免除召集原因者。
二、故意毀傷身體者。
三、無故拒絕接受召集令者。
四、無故逾應召期限二日者。
五、使人頂替本人應召者。
無故不參加點閱召集，或意圖避免點閱召集，而有前項第一款至第三款及第五款行為
之一者，處一年以下有期徒刑、拘役或三百元以下罰金。


司法院資訊處製作；財團法人民間司法改革基金會備份。
